臺北高等行政法院判決　　　　　　　　　　　　　　　九十一年度簡字第五四三號
　　原　　　告　甲○○
　　訴訟代理人　戊○○
　　被　　　告　內政部
　　代　表　人　余政憲部長）.
　　訴訟代理人　丁○○科長）.
　　　　　　　　丙○○
　　　　　　　　乙○○
右當事人間因農保事件，原告不服行政院中華民國九十年七月十二日台九十訴字第○
四○六五七號訴願決定，提起行政訴訟。本院判決如左：
　　主  文
原告之訴駁回。
訴訟費用由原告負擔。
　　事  實
一、事實概要：原告原係彰化縣員林鎮農會申報加入農民健康保險之被保險人，前於
    民國（以下同）八十九年三月二十日因失智症診斷成殘，向勞工保險局（以下簡
    稱勞保局）申請殘廢給付，經該局以八十九年四月十八日八九保受字第六○○四
    八九一號函核定其符合農民健康保險殘廢給付標準表（以下簡稱殘廢給付標準表
    ）第二項第二等級，發給殘廢給付一、○○○日計新台幣（以下同）三四○、○
    ○○元，並依行為時農民健康保險條例第三十九條及同條例施行細則第十八條規
    定，以其殘廢後已無法繼續從事農作，自診斷成殘日八十九年三月二十日起逕予
    退保。嗣原告復於八十九年七月四日以其因雙眼白內障經診斷成殘，檢具財團法
    人彰化基督教醫院及茂仁眼科診所農民健康保險殘廢診斷書，向勞保局申請殘廢
    給付。案經該局以八十九年七月十三日八九保受字第六○二二二六四號書函復不
    予給付。原告不服，申經農民健康保險監理委員會（以下簡稱監理會）駁回其申
    請審議。原告仍不服，提起訴願，亦遭決定駁回，遂向本院提起行政訴訟。
甲、原告起訴意旨略以：
  (一)被告及審定機關不予理賠給付之主要理由是業經退保才判定雙眼殘障，以及茂仁
    眼科「上項殘廢有無好轉可能」欄勾「有」，此或許茂仁眼科勾錯抑或為安慰病
    患，或者其見解不同。然而彰化基督教醫院，則自八十七年六月二十二日初診即
    斷定無法治療，並經於「上項殘廢有無好轉可能」欄勾註為「無」，應係符合前
    述農民健康保險條例第十六條、第三十六條之規定，而應獲理賠給付。即使茂仁
    眼科非本意勾錯，但多長時間能好轉？好轉機率多大？均無明確說明，怎可採用
    ？又如何能儘以此簡單勾選即剝奪被告權益？
  (二)被告及審定機關雖指彰化基督教醫院診斷書亦在「上項殘廢有無好轉可能」欄勾
    「有」，然而原告再詢問獲證實應無好轉可能，彰化基督教醫院已勾「無」，此
    有診斷書可憑，應可認定屬永久性殘廢，原告又係在退保前之八十七年六月二十
    二日即就醫，自屬理賠給付範圍。
  (三)原告自八十七年六月二十二日即開始因罹患白內障眼疾而治療二年，但終被斷定
    為殘廢，自應屬農民健康保險條例第三十六條後段之情形，亦有原病歷可供調閱
    參考或另送鑑定，被告既無法告知原告何時能好轉？好轉程度多少？即認定有好
    轉可能，而任意剝奪原告保險給付請求權利，自屬不當。
  (四)綜上所陳，被告所為處分，顯欠合理而有違誤，訴願決定亦有不當，爰請判決：
    1.訴願決定及原處分均撤銷。
    2.被告應按農民健康保險殘廢給付標準表第二項第一等級給予殘廢給付六萬八千
      元，及自得請領之日起按年息百分之五計算之利息。
    3.訴訟費用由被告負擔。
乙、被告答辯意旨略以：
    本案原告於八十九年三月二十日因失智症診斷成殘申請殘廢給付，經勞保局於八
    十九年四月十八日以八九保受字第六００四八九一號函核定其殘廢程度符合農民
    健康保險殘廢給付標準表第二項第二等級，發給殘廢給付一、０００日計三十四
    萬元，並自其診斷成殘日八十九年三月二十日退保在案；嗣原告因雙眼白內障於
    八十九年六月十二日診斷成殘，於八十九年七月四日檢附茂仁眼科診所八十九年
    七月三日及財團法人彰化基督教醫院八十九年四月十九日出具之殘廢診斷書申請
    殘廢給付，勞保局以原告雙眼診斷成殘日係於八十九年三月二十日退保後，故原
    告非屬加保期間發生之事故所致殘廢，與上開農民健康保險條例第十六條規定不
    符；又縱原告雙眼視障係加保期間發生之事故所致殘廢，惟據其所檢送上開茂仁
    眼科診所及財團法人彰化基督教醫院出具之殘廢診斷書「上項殘廢有無好轉可能
    」欄均勾註為「有」，顯其症狀尚未固定，應繼續治療，自難謂其已永久成殘，
    亦與上開農民健康保險條例第三十六條規定不符，勞保局爰核定所請殘廢給付應
    不予給付。至原告嗣後檢附之財團法人彰化基督教醫院八十九年七月二十六日出
    具之殘廢診斷書影本及該院九十年一月二十日出具之診斷書，記載原告傷病名稱
    為雙眼白內障，治療經過欄記載原告失智症，視力無法確定，八十七年六月二十
    二日初診時即無法測試，無法治療，無法治癒，「上項殘廢有無好轉可能」欄雖
    勾註為「無」，惟「治療終止診斷殘廢日期」欄填註日期後又刪除並蓋有醫師職
    章，據此，原告雙眼視障八十七年六月二十二日於財團法人彰化基督教醫院初診
    時既經診斷為無法測試，無法治療，無法治癒，顯其雙眼視障未經實際治療，另
    其「治療終止診斷殘廢日期」為空白，顯其雙眼視障症狀尚未固定，應繼續治療
    ，仍難謂其已永久成殘，核與上開農民健康保險條例第三十六條規定不符。綜此
    ，勞保局原核定並無不妥。其主張亦經農保監理委員會審定駁回及行政院之訴願
    駁回，足見被告之原處分合法且無不當。綜上論述，原告提起本件行政訴訟顯無
    理由，請依法駁回原告之訴。
　　理  由
一、查戊○○係原告甲○○之配偶，戊○○任原告之訴訟代理人，符合行政訴訟法第
    四十九條第二項第四款之規定。又被告之代表人原為張博雅，自九十一年二月一
    日起改由余政憲擔任，被告聲請由余政憲承受訴訟，核無不准，應予准許，合先
    敘明。
二、按農民健康保險條例第十六條規定：「被保險人或其受益人，於保險效力開始後
    、停止前，發生保險事故者，得依本條例規定請領保險給付。」；又同條例第三
    十六條規定：「被保險人因遭受傷害或罹患疾病經治療終止後，如身體遺存障害
    ，適合殘廢給付標準表規定之項目，並經保險人自設或特約醫療機構診斷為永久
    殘廢者，得按其當月投保金額，依同表規定之殘廢等級及給付標準，一次請領殘
    廢補助費。被保險人因遭受傷害或罹患疾病，經治療一年以上尚未痊癒，如身體
    遺存障害，適合殘廢給付標準表規定之項目，並經保險人自設或特約醫療機構診
    斷為永不能復原者，得比照前項規定辦理。」
三、本件原告主張彰化基督教醫院，自八十七年六月二十二日初診即斷定無法治療，
    並經於「上項殘廢有無好轉可能」欄勾註為「無」，其又係在退保前之八十七年
    六月二十二日即就醫，應係符合前述農民健康保險條例第十六條、第三十六條之
    規定，自屬理賠給付範圍云云。本件原告原告前於八十九年三月二十日即因精神
    遺存高度障害申請殘廢給付，經勞保局按殘廢給付標準表第二項第二等級核發殘
    廢給付一、○○○日計三十四萬元，並自診斷成殘日八十九年三月二十日起退保
    在案，有農民健康保險殘廢診斷書一紙在卷足憑，且為兩造所不爭執，自堪信為
    真實。
四、查原告因雙眼視障，檢附茂仁眼科診所八十九年七月三日及彰化基督教醫院八十
    九年四月十九日出具之殘廢診斷書申請殘廢給付，因其雙眼診斷成殘日係於八十
    九年三月二十日退保後，非屬加保期間發生之事故，與農民健康保險條例第十六
    條規定不符；又縱其視障係加保期間發生之事故所致，惟據其所檢送茂仁眼科診
    所及彰化基督教醫院出具之殘廢診斷書「上項殘廢有無好轉可能」欄均勾註為「
    有」，有本開診斷書一紙附卷可考；足徵原告當時症狀尚未固定，難謂其已永久
    成殘，亦與同條例第三十六條規定不符。。至嗣後檢附之彰化基督教醫院八十九
    年七月二十六日出具之殘廢診斷書影本及該院九十年一月二十日診斷書，記載原
    告傷病名稱為雙眼白內障，治療經過：患者失智症，視力無法確定，八十七年六
    月二十二日初診時即無法測試，無法治療，無法治癒，殘廢診斷書之「上項殘廢
    有無好轉可能」欄雖勾註為「無」，惟「治療終止診斷殘廢日期」欄填註日期後
    又刪除並蓋有醫師章，據此其雙眼視障於八十七年六月二十二日初診時既經診斷
    為無法測試，無法治療，無法治癒，顯其雙眼視障未經實際治療，另其治療終止
    診斷殘廢日期為空白，顯其雙眼視障症狀尚未固定，應繼續治療，仍難謂其已永
    久成殘。綜上所述，本件被告之處分，並無不合，訴願決定予以維持，亦無違誤
    ，原告起訴為無理由，應予駁回。又本件依卷內資料及準備程序期日調查結果，
    事證已臻明確，爰不經言詞辯論為之，併此敘明。
據上論結，本件原告之訴為無理由，爰依行政訴訟法第二百三十六條、第一百九十五
第一項後段、第九十八條第三項前段，判決如主文。
中　　華　　民　　國　　　九十一　　年　　　六　　　　月　　　十三　　　日
                           臺 北 高 等 行 政 法 院   第 七 庭
                                                   法  官  黃秋鴻
右為正本係照原本作成。
本件以訴訟事件所涉及之法律見解具有原則性者為限，始得於本判決送達後二十日內
向本院提出上訴狀並表明上訴理由，如已於本判決宣示後送達前提起上訴者，應於判
決送達後二十日內補具上訴理由（均按他造人數附繕本），且經最高行政法院許可後
方得上訴。
中　　華　　民　　國　　　九十一　　年　　　六　　　　月　　　十四　　　日
            　　　　　　　　　　　　　　    　      書記官  黃瑞芬
